臺灣雲林地方法院刑事判決　　　　　　96年度交簡上字第90號
上　訴　人
即　被　告　甲○○
上列上訴人即被告因公共危險案件，不服本院虎尾簡易庭96年度
虎交簡字第94號中華民國96年6 月29日第一審刑事簡易判決（臺
灣雲林地方法院檢察署檢察官聲請簡易判決處刑案號：96年度偵
字第1068號）提起上訴，本院管轄之第二審合議庭判決如下：
    主  文
原判決撤銷。
甲○○服用酒類，不能安全駕駛動力交通工具而駕駛，處有期徒
刑參月，如易科罰金，以新臺幣壹仟元折算壹日，減為有期徒刑
壹月又拾伍日，如易科罰金，以新臺幣壹仟元折算壹日。
    事  實
一、甲○○於民國95年12月9 日凌晨0 時起至0 時50分許止，在
    雲林縣斗六市食用含酒精成分之薑母鴨並飲用半杯啤酒後，
    明知已達不能安全駕駛動力交通工具之程度，竟仍於同日凌
    晨0 時55分許，騎乘車牌號碼NVA-185 號重型機車上路，嗣
    於同日凌晨1 時20分許，行經雲林縣虎尾鎮埒內里埒內106
    之3 號前時，因受酒精影響，疏未注意車前狀況，而以機車
    車頭撞及林志賢逆向停放該處之車牌號碼TG-9680 號自用小
    客車右前車頭，甲○○因而受有左肩部挫傷、左手橈骨骨折
    等傷害（林志賢所涉過失傷害部分業經甲○○撤回告訴），
    並經送至財團法人天主教若瑟醫院（下稱若瑟醫院）治療，
    嗣經警據報到場處理後，於同日凌晨2 時7 分許前往若瑟醫
    院對甲○○施以酒精濃度測試，測得其呼氣酒精濃度為每公
    升0.26毫克，始悉上情。
二、案經雲林縣警察局虎尾分局報告臺灣雲林地方法院檢察署檢
    察官偵查後聲請簡易判決處刑。
    理  由
壹、程序部分：
一、按被告於第二審經合法傳喚，無正當之理由不到庭者，得不
    待其陳述，逕行判決，刑事訴訟法第371 條定有明文。次按
    對於簡易判決處刑不服而上訴者，得準用上開規定，此觀諸
    刑事訴訟法第455 條之1 第3 項之規定自明。本件被告甲○
    ○經本院合法傳喚後，無正當理由未到庭，此有本院送達回
    證及刑事報到單在卷可稽，爰不待其陳述而為一造辯論判決
    。
二、按被告以外之人於審判外之陳述，雖不符前4 條之規定，而
    經當事人於審判程序同意作為證據，法院審酌該言詞陳述或
    書面陳述作成時之情況，認為適當者，亦得為證據。當事人
    、代理人或辯護人於法院調查證據時，知有第159 條第1 項
    不得為證據之情形，而未於言詞辯論終結前聲明異議者，視
    為有前項之同意，刑事訴訟法第159 條之5 定有明文。經查
    ，本件被告於準備程序中就檢察官所引用被告以外之人於審
    判外之陳述，均同意作為證據，且本院審酌此等證據資料作
    成時之情況，均無不法之情事，且與待證事實具有關聯性，
    認為適宜作為本案之證據，故認均有證據能力。
貳、實體部分
一、上開被告於食用含酒精成分之薑母鴨並飲用半杯啤酒後，騎
    乘機車撞及林志賢逆向停放路邊之自用小客車之犯罪事實，
    業據被告於警詢、偵訊及本院準備程序中均坦承不諱，並經
    同案被告林志賢於警詢及偵訊中供述在卷，且有道路交通事
    故現場圖、道路交通事故調查報告表、被告因本件事故受傷
    至若瑟醫院及臺大醫院雲林分院治療之診斷證明書、被告及
    同案被告林志賢之駕駛執照資料、車牌號碼TG-9680 號自用
    小客車、車牌號碼NVA-185 號重型機車之車籍資料各1 份及
    現場照片14張附卷可稽。又被告肇事後，經警測得其呼氣酒
    精濃度為每公升0.26毫克乙情，亦有雲林縣警察局交通警察
    隊虎尾小隊道路交通事故當事人酒精測定紀錄表及刑法第18
    5 條之3 案件測試觀察紀錄表各1 份在卷可按。
二、按汽車駕駛人有飲用酒類或其他類似物後其吐氣所含酒精濃
    度超過每公升0.25毫克情形者，不得駕車，道路交通安全規
    則第114 條定有明文。次按為圖有效防止酗酒駕駛車輛在交
    通往來中所可能衍生之危險，道路交通管理處罰條例第35條
    及刑法第185 條之3 就此種危險行為均設有處罰之規定，其
    構成要件，均屬於學說上所謂之「抽象危險犯」。立法者之
    目的，即在於對於法益做前置性保護，換言之，在人民生命
    、身體、財產尚未遭到現實之侵害，或危險狀態還未出現前
    ，即以刑法處罰，用以更嚴密地保護各種生活利益。又刑法
    第185 之3 條之公共危險罪係屬抽象危險犯，不以發生具體
    危險為必要，參考歐美之認定標準，對於酒精濃度呼氣已達
    每公升0.55毫克或血液濃度達0.11% 以上，肇事率為一般人
    正常人之10倍，咸認為已達「不能安全駕駛」之標準；至於
    上揭數值以下、每公升0.25毫克以上之行為，如輔以其他客
    觀事實得作為「不能安全駕駛」之判斷時，亦應依該刑法條
    文論處。
三、查本件被告於95年12月9 日凌晨2 時7 分許受測時，其呼氣
    中酒精濃度雖未超過法定標準值0.55毫克，惟此距其於同日
    凌晨0 時55分許開始駕車之時間已相差1 小時有餘，而依呼
    氣中酒精濃度會因時間經過遞減之自然法則，足認被告於酒
    後駕車肇事時之呼氣中酒精濃度應比其受測時之酒精濃度每
    公升0.26毫克更高；再參以本件事故現場之道路寬達6.1 公
    尺，而同案被告林志賢雖違規停車，惟所停車輛僅占據車道
    0.7 公尺，尚有寬達5.4 公尺之路寬，足供大型車輛通行，
    此有前揭道路交通事故現場圖可佐，則被告騎乘機車行經該
    處竟仍發生車禍致車損人傷，可見其所食用薑母鴨及飲用之
    半杯啤酒中之酒精確已對其行車安全造成危害，而達於不能
    安全駕駛動力交通工具之程度甚明。綜上足認，被告前揭自
    白核與事實相符，應堪採為被告有罪之證據。本案事證已臻
    明確，被告犯行堪以認定。
四、核被告所為，係犯刑法第185 條之3 之服用酒類不能安全駕
    駛動力交通工具罪。原審以被告犯罪事證明確，予以論罪科
    刑，固非無見，惟被告犯罪後，中華民國九十六年罪犯減刑
    條例業於96年7 月4 日公布，並於同年月16日施行，本件被
    告犯罪時間在96年4 月24日之前，且無該條例所規定限制減
    刑之除外情事存在，合於減刑之要件，原審未及審酌於此，
    自有未當，被告上訴意旨認原審量刑過當，固無理由，惟原
    判決既有前揭違誤，自應由本院撤銷改判。
五、本院審酌被告於本件事故發生前後之95年9 月28日及96年1
    月3 日，亦曾犯酒後駕車之公共危險案件，經本院分別以96
    年度六交簡字第41 號 、96年度虎交簡字第13號先後判處罪
    刑確定，有該案判決書及臺灣高等法院被告前案紀錄表各1
    份在卷可參，足見被告有經常性飲酒或食用含酒精成分之食
    物後，駕駛動力交通工具之習慣，已對不特定用路人之生命
    、身體及財產安全造成高度風險，且其未能於受前次罪刑處
    罰後記取教訓，復於短時間內更犯同一罪名，漠視法律制度
    莫此為甚，自不宜輕縱，惟念其本次經測得之呼氣酒精濃度
    非高，且未造成他人傷亡，自身亦受有傷害等一切情狀，量
    處如主文所示之宣告刑及依中華民國九十六年罪犯減刑條例
    第2 條第1 項第3 款、第7 條規定減得之刑，並均諭知易科
    罰金之折算標準。
據上論斷，應依刑事訴訟法第455 條之1 第1 項、第3 項、第37
1 條、第369 條第1 項前段、第364 條、第299 條第1 項前段，
刑法第185 條之3 、第41條第1 項，刑法施行法第1 條之1 第1
項、第2 項但書，中華民國九十六年罪犯減刑條例第2 條第1 項
第3 款、第7 條，判決如主文。
本案經檢察官林豐正到庭執行職務。
中　　華　　民　　國　　96　　年　　11　　月　　21　　日
                  刑事第一庭    審判長法  官  紀文勝
                                      法  官  楊昱辰
                                      法  官  王雅苑
以上正本證明與原本無異。
本判決不得上訴。
                                      書記官  譚系媛
中　　華　　民　　國　　96　　年　　11　　月　　21　　日
附錄本案論罪科刑法條全文:
中華民國刑法第185 條之3
服用毒品、麻醉藥品、酒類或其他相類之物，不能安全駕駛動力
交通工具而駕駛者，處1 年以下有期徒刑、拘役或3 萬元以下罰
金。
